臺灣嘉義地方法院刑事判決　　　　　　　 96年度易字第208號
公　訴　人　臺灣嘉義地方法院檢察署檢察官
被　　　告　丁○○
選任辯護人　何永福　律師
上列被告因違反家庭暴力防治法等案件，經檢察官提起公訴（九
十五年度偵字第六四八七號），本院判決如下：
    主  文
丁○○違反法院依修正前家庭暴力防治法第十三條所為「禁止實
施精神上不法侵害之行為及為騷擾之聯絡行為，並應最少遠離甲○○之住處（即嘉義縣太保市○○里○○鄰○○路○段貳貳捌巷
拾玖弄參參號玖樓壹）壹佰公尺」之民事通常保護令裁定，處有
期徒刑陸月，如易科罰金，以新臺幣壹仟元折算壹日。減為有期
徒刑參月，如易科罰金，以新臺幣壹仟元折算壹日。
    事  實
一、丁○○曾與甲○○有同居關係，二人間具有修正後家庭暴力
    防治法第三條第二款之家庭成員關係。丁○○於民國九十四
    年九月三十日，經臺灣嘉義地方法院以九十四年度家護字第
    五○六號民事保護令，裁定令其不得對甲○○實施身體或精
    神上不法侵害之行為；不得直接或間接對於甲○○為騷擾之
    聯絡行為；至少遠離甲○○之住處（位於嘉義縣太保市○○
    里○○鄰○○路○段二二八巷十九弄三三號九樓一）一百公
    尺，保護令之有效期間為一年，其明知仍在保護令之有效期
    間內，竟基於違反保護令及恐嚇危害安全之犯意，於九十五
    年八月九日上午九時許，至甲○○上揭住處大樓門口附近之
    電線桿處（即距離甲○○住處一百公尺內），對甲○○住處
    陽台大聲恫稱：「不給你好日子過」、「要對你潑硫酸」等
    語，以此加害生命身體之事恐嚇甲○○，致甲○○心生畏怖
    ，並違反法院所為上開保護令裁定。
二、案經甲○○訴由嘉義縣警察局水上分局報請臺灣嘉義地方法
    院檢察署檢察官偵查起訴。
　　理  由
一、按刑事訴訟法第二百八十四條之一規定除簡式審判程序、簡
    易程序及第三百七十六條第一款、第二款所列之罪之案件，
    第一審應行合議審判。其反面解釋，則係上開條文所列之罪
    ，應由獨任法官進行審判程序。又按刑事訴訟法第三百七十
    六條第一款係規定所犯係最重本刑為三年以下有期徒刑、拘
    役或專科罰金之罪。故所犯為最重本刑三年以下有期徒刑、
    拘役或專科罰金之罪，即得行獨任審判。另前開修正之法條
    係九十六年三月二十一日總統公布，因未特別規定施行日期
    ，故依中央法規標準法第十三條規定，應自公布之日起算至
    第三日起發生效力。是前開修正條文，應自九十六年三月二
    十三日生效。又本件係最重本刑三年以下有期徒刑之案件，
    且於九十六年三月二十三日繫屬於法院，故依上揭法律規定
    自應由本院行獨任審判即可，先予說明。
二、按被告以外之人於審判外之陳述，雖不符刑事訴訟法第一百
    五十九條之一至第一百五十九條之四之規定，而經當事人於
    審判程序同意作為證據，法院審酌該言詞陳述或書面陳述作
    成時之情況，認為適當者，亦得為證據。當事人、代理人或
    辯護人於法院調查證據時，知有第一百五十九條第一項不得
    為證據之情形，而未於言詞辯論終結前聲明異議者，視為有
    前項之同意，刑事訴訟法第一百五十九條之五定有明文。查
    本件被告於言詞辯論終結前，對於證據能力並不爭執（見本
    院卷第十七頁），復經本院於審理時逐一提示予被告表示意
    見，本院審酌該等供述證據之取得過程並無瑕疵，與本案待
    證事實間復具有相當之關聯性，以之為本案證據並無不當，
    自得採為本件認定事實之基礎，合先敘明。
三、訊據被告丁○○對於上揭犯行矢口否認，並辯稱：伊因於九
    十五年四月九日發生車禍，肋骨發生骨折，均在家修養，案
    發當日並未去告訴人甲○○住處附近，亦未恐嚇甲○○，係
    因被告之配偶丙○○告訴甲○○有通姦犯行，甲○○經鈞院
    判刑，故挾怨攀誣伊等語。惟查：
  (一)據證人即告訴人甲○○於本院審理時證述：伊與被告同居好
    幾年，並生有一個小孩，後來因被告懷疑伊會去哪些地方，
    且時常毆打伊，之後就沒有同居，九十五年八月九日上午，
    被告罵伊「討客兄」、「說要潑硫酸」、「不要讓伊有好日
    子過」等言詞，當時被告是站在管理委員會（指管理室）轉
    角旁的欄杆大聲罵伊，伊第一次聽到被告罵伊時，伊在九樓
    後面陽臺等情（見本院卷四一頁至第四三頁），另據當時亦
    在場之證人乙○於偵查中及本院審理時具結均證稱：九十五
    年八月九日上午九時許，伊想要出去走走，但伊看到被告在
    外面走，並且罵告訴人甲○○，罵得很難聽，伊會害怕，所
    以又退回管理室裡面，伊在一樓管理室看到被告時，被告在
    外面馬路邊很兇，伊不敢看，當天被告除了在「測」（台語
    ，指罵三字經之類的話）外，還有說「討客兄」、「不要讓
    你們好日子過」、「要對甲○○潑硫酸」等語（見偵查卷第
    二十頁、本院卷第五四頁至第六一頁）。由上述證人之證詞
    可知，被告於九十五年八月九日上午確曾至告訴人住處附近
    ，並有以言語騷擾及恐嚇告訴人之情形。
　(二)雖然證人即被告之妻丙○○證稱：被告自九十五年四月九日
　  車禍後肋骨及肩胛骨共斷了六根，就無法上班，被告只有在
    九十五年八月八日至臺南開庭時才有出去，而且必須伊攙扶
    著被告，被告無法自行走動，伊平常都在家照顧被告，九十
    五年八月九日被告不可能自己一人出門等語（見本院卷第六
    六頁至第六九頁），然據證人即承辦本件之警員蔡連興於本
    院審理時證述：九十五年八月二十八日被告至嘉義縣警察局
    水上分局製作筆錄時，被告走路正常，與一般正常人一樣，
    伊沒有看到有人攙扶被告進來，而且要進其分局前要爬六、
    七個階梯，並經過警備隊、服務台之後再走十公尺才進到偵
    查隊等語（見本院卷第一三一頁至第一三三頁）。由此可知
    被告雖曾發生車禍，然依證人蔡連興之證詞，被告可自行走
    動，一般行動上與正常人無異，且證人丙○○縱然長期照顧
    被告，依常情言，其必須偶而離開被告外出購物，被告不可
    能隨時隨地在證人丙○○之目視內，是證人丙○○關於被告
    無法自己行動及被告均未出門之證詞，尚非可採。
  (三)又被告認為告訴人之指訴及證人乙○之證述中有關被告漫罵
    告訴人時，被告所處之位置究竟在何處，其二人所述前後不
    一，而認為相互矛盾等語，然查：被告係一自由個體，可以
    隨處走動，其在數十分鐘之時間內，不一定站在同一位置或
    同一地點，故實難因此而認定告訴人與證人乙○所述相互矛
    盾。又本院於九十六年五月二十八日前往告訴人住處附近勘
    驗結果，告訴人指稱被告對其恫嚇之地點係在告訴人住處後
    方陽臺下，離告訴人住處高度距離約二十至三十公尺，且從
    告訴人後方陽臺的確可看到被告站立地點，告訴人亦指稱被
    告從管理室進入中庭雕像花園處，亦可由告訴人住處前面之
    陽臺看到被告站立之位置等情（見本院卷第八九頁）。雖然
    告訴人於警詢及偵查中指稱被告漫罵告訴人之地點係在大樓
    出來旁電線桿五公尺處，經勘驗結果，該處的確無法由告訴
    人之住處看到被告，然因該大樓之附近另有一支貼「太保教
    會」電線桿，該電線桿約走六、七步之位置即可由告訴人後
    方陽臺見到站立者，由此可知，告訴人本身住在該處，熟悉
    該處地理位置，其斷不可能指訴無法見到被告之位置，故告
    訴人指訴其從後方陽臺可見到被告之位置，應係指貼有「太
    保教會」之電線桿，而非其警詢及偵查中所述之電線桿。
  (四)另查：被告於上揭時地，對於告訴人所為之違反保護令及恐
    嚇行為，業據本院及臺灣高等法院臺南分院（簡稱臺南高分
    院）准予核發暫時保護令（參照卷內所附之本院九十五年度
    家護字第三七七號民事暫時保護令、九十五年度家護抗字第
    三一號民事裁定、臺南高分院九十六年度非抗字第四號民事
    裁定書）此外，復有本院九十四年度家護字第五○六號民事
    通常保護令一份、告訴人住處照片四幀、勘驗筆錄一份及勘
    驗照片十五幀附卷可稽，本件被告犯行事證明確，應予依法
    論科。
四、論罪科刑：
　(一)被告行為後，家庭暴力防治法已於九十六年三月二十八日修
　  正公布，舊法第五十條調整後列為新法之第六十一條，新法
    第六十一條僅將舊法第五十條之條文「違反法院依第十三條
    、第十五條所為下列之裁定者，為本法所稱之違反保護令罪
    」，依照修法時條號之變動修正為「違反法院依第十四條第
    一項、第十六條第三項所為之下列裁定者，為本法所稱違反
    保護令罪」，實質規範內容則無變更，故不生新舊法比較之
    問題（臺灣高等法院臺中分院九十六年度上易字第三八三號
    判決參照）。是核被告所為，係犯刑法第三百零五條恐嚇危
    害安全罪及違反修正前法院依家庭暴力防治法第十三條（即
    修正後第十四條）所為禁止實施家庭暴力之民事通常保護令
    ，而構成修正前家庭暴力防治法第五十條第一、二、四款（
    即修正後第六十一條第一、二、四款）之違反保護令罪，其
    行為雖同時觸犯修正前家庭暴力防治法第五十條第一、二、
    四款之規定，然因家庭暴力防治法第五十條所列各款，僅行
    為之態樣有所不同，而所犯仍為構成要件相同之罪名，屬單
    純一罪。被告所為恐嚇危害安全罪及違反保護令罪間，係以
    一行為觸犯上開二罪名，為想像競合，應依刑法第五十五條
    之規定，從一重論以修正前家庭暴力防治法第五十條第一、
    二、四款之違反保護令罪。公訴人起訴法條對於被告之行為
    違反修正前家庭暴力防治法第五十條第二款之情形雖未記載
    ，然其起訴事實已有述及，且前述各款僅係行為之態樣不同
    ，仍屬單純一罪，已如前述，故本院認為被告違反修正前之
    家庭暴力防治法第五十條第二款之犯行，仍為起訴效力所及
    ，本院仍應一併審酌，附此敘明。
　(二)爰審酌被告係高職畢業之智識程度，無視於法院所裁定之保
    護令，且犯後猶飾詞卸責、態度非佳，並兼衡告訴人所受傷
    害程度等一切情狀，量處如主文所示之刑，並諭知易科罰金
    之折算標準。
  (三)又被告犯罪時間在九十六年四月二十四日以前，合於中華民
    國九十六年罪犯減刑條例之規定，爰依法予以減刑，並諭知
    易科罰金之折算標準。
據上論斷，應依刑事訴訟法第二百九十九條第一項前段，修正前
家庭暴力防治法第五十條第一、二、四款，刑法第十一條前段、
第三百零五條、第五十五條、第四十一條第一項前段、中華民國
九十六年罪犯減刑條例第二條第一項第三款、第七條，判決如主
文。
本案經檢察官鄭葆琳到庭執行職務。
中　　華　　民　　國　　96　　年　　8 　　月　　28　　日
                    刑事第三庭  法  官  陳 仁 智
上列正本證明與原本無異。
如不服本判決，應於判決送達後10日內向本院提出上訴狀（應附
繕本）。告訴人或被害人如對於本判決不服者，應具備理由請求
檢察官上訴，其上訴期間之計算係以檢察官收受判決正本之日期
為準。
中　　華　　民　　國　　96　　年　　8 　　月　　28　　日
                                書記官  李珈慧
附錄本判決論罪法條：
修正前家庭暴力防治法第50條第1、2、4款
違反法院依第13條、第15條所為之下列裁定者，為本法所稱違反
保護令罪，處3年以下有期徒刑、拘役或科或併科新臺幣10萬元
以下罰金：
一、禁止實施家庭暴力。
二、禁止騷擾、接觸、通話或其他聯絡行為。
四、遠離住居所、工作場所、學校或其他特定場所。
中華民國刑法第305條
以加害生命、身體、自由、名譽、財產之事，恐嚇他人致生危害
於安全者，處2年以下有期徒刑、拘役或3百元以下罰金。
